【裁判字號】    90,交抗,429
【裁判日期】    901031
【裁判案由】    違反道路交通管理處罰條例
【裁判全文】
臺灣高等法院刑事裁定                              九十年度交抗字第四二九號
    抗告人即
    受處分人  甲○○
右抗告人因違反道路交通管理處罰條例案件，不服台灣台北地方法院中華民國九十年
九月二十五日裁定（九十年度交聲字第四六六號），提起抗告，本院裁定如左：
    主  文
抗告駁回。
    理  由
一、本件抗告意旨略以：和平西路由東往西方向即自重慶南路口至三元街路段並無設
    置機車兩段左轉交通標誌，且和平東路自重慶南路口起均無禁行機車標誌，而左
    轉三元街路面畫有左轉標示，亦有綠燈左轉號誌，抗告人係依上述標誌駕駛，為
    此提起抗告云云。
二、按設於實施機慢車兩段式左轉路口附近顯明之處，並配合劃設機慢車左轉待轉區
    標線之機慢車兩段左轉標誌，係用以告示左轉機器腳踏車或慢車駕駛人應遵照號
    誌指示，在號誌顯示允許直行時先行駛至右前方路口之左轉待轉區等待左轉，俟
    該方向號誌顯示允許直行後，再行續駛，以兩段方式完成左轉，道路交通標誌標
    線號誌設置規則第六十五條定有明文，而道路交通管理處罰條例所稱之汽車，依
    該條例第三條第八款規定包括機器腳踏車，再汽車駕駛人轉彎時，有不依標誌、
    標線、號誌指示者，處銀元二百元以上六百元以下（即新台幣【以下同】六百元
    以上一千八百元以下）罰鍰，道路交通管理處罰條例第四十八條第二款亦定有明
    文，末按汽車駕駛人駕駛汽車違反道路交通管理處罰條例第四十八條規定者，除
    應依該條所規定之罰鍰處罰外，並予記違規點數一點，道路交通管理處罰條例第
    六十三條第一項第一款亦定有明文。
三、本件抗告人即受處分人甲○○於民國九十年二月八日下午二時五十三分許，騎乘
    車號ＬＧＺ－三七九號重型機車，沿台北市○○○路由東往西方向行駛，途經台
    北市○○○路、三元街設有機慢車兩段式左轉標誌之交岔路口，未遵守上開號誌
    之指示以二段式之方式完成左轉，而逕行直接左轉三元街繼續行駛，為台北市政
    府警察局中正第二分局交通分隊警員何嘉文發現，以拍照方式採證，並以抗告人
    有違反道路交通管理處罰條例第四十八條第二款規定之行為逕行掣單舉發。嗣抗
    告人於應到案日期前申訴，原處分機關函請舉發機關調查結果，仍認抗告人有上
    開違規行為，乃依道路交通管理處罰條例四十八條第二款、第六十三條第一項第
    一款之規定於九十年四月二十四日裁處抗告人罰鍰六百元，並予記違規點數一點
    （原處分贅引道路交通管理處罰條例第四十八條「第一項」第二款，漏引同條例
    第六十三條第一項第一款規定，應更正）。
四、本件抗告人雖坦承違規照片上機車係伊所騎乘之事實不諱，惟於原審矢口否認有
    右開違規行為，辯稱：伊依交通警員指揮進入三元街，並非左轉進入泉州街，且
    該地點標誌未明確，不宜僅依舉發人員單方面看法即加以取締，造成民怨云云，
    然查：證人即舉發警員何嘉文於原審到庭證稱：受處分人自和平西路東向西左轉
    三元街，那邊雖沒有待轉區，但也應該要二段式左轉，且伊要拍照，不可能指揮
    受處分人左轉，又違規時間是下午二點多，一般要指揮交通是早上七點到九點，
    下午五點到七點，義交也是相同時段，除非禮拜六中午才有可能有指揮，違規日
    乃星期四，不可能在下午二點多有指揮人員等語，並有違規照片二張在卷為憑，
    復庭呈現場圖及現場照片六張附卷可考，依現場照片顯示，台北市○○○路○段
    一四七號前設有機慢車兩段左轉之標誌，且以地理位置而言，三元街與泉州街均
    屬於和平西路東向西方向之左邊，以和平西路一四七號前設有機慢車兩段式左轉
    標誌之目的，即係在規範和平西路由東往西方向欲左轉泉州街、三元街之機慢車
    能先騎至泉州街口，再直行泉州街或三元街，以避免直接左轉而造成與和平西路
    由西往東之車輛互相交結擁擠紊亂的情形，且和平西路一段一四七號前機慢車兩
    段式左轉之標誌，當應包括左轉三元街在內，否則，以三元街、泉州街路口相當
    寬廣，如不包括由和平西路一段左轉三元街之車輛，則由和平西路一段左轉三元
    街之車輛可逕行左轉，該左轉車輛當與沿和平西路由西往東方向直行之車輛交織
    在交岔路口間無法動彈，此當非在和平西路一段一四七號前設置機慢車兩段式左
    轉標誌之本意。從而，抗告人所辯，不足採信。本件事證明確，抗告人之違規行
    為堪以認定。至抗告意旨辯稱路口無禁行機車標誌，其係依標誌駕駛云云，核與
    事實不符，洵無足採，附此敘明。
五、綜上所述，抗告人確有在右開時間騎乘機車在設有機慢車兩段左轉標誌之右開交
    岔路口，不依該標誌之指示以兩段式完成左轉，而逕行直接左轉之違規行為。原
    審因認原處分機關依道路交通管理處罰條例第四十八條第二款、第六十三條第一
    項第一款規定裁處抗告人罰鍰六百元，並予記違規點數一點，核無違誤，乃裁定
    駁回抗告人在原審之異議，經核原裁定認事用法，尚無違誤。抗告人仍執前詞指
    摘原裁定不當，為無理由，應予駁回。
據上論結，應依道路交通案件處理辦法第二十六條，刑事訴訟法第四百十二條，裁定
如主文。
中    華    民    國      九十      年      十      月        三十一    日
                              台灣高等法院刑事第八庭
                                  審判長法  官  蔡  秀  雄
                                        法  官  沈  宜  生
                                        法  官  楊  炳  禎
右正本證明與原本無異。
不得再抗告。
                                        書記官  廖  素  花
中    華    民    國       九十     年      十一    月          五      日


司法院資訊處製作；財團法人民間司法改革基金會備份。
